臺灣臺南地方法院民事裁定
109年度保險小抗字第1號
抗  告  人  林永福
相  對  人  新光人壽保險股份有限公司
                    設臺北市○○區○○○路0段00號00至00                        樓
法定代理人  吳東進
上列當事人間請求返還不當得利事件，抗告人對於中華民國109
年9月29日本院臺南簡易庭109年度南保險小字第1號裁定提起抗
告，本院裁定如下：
    主  文
抗告駁回。
抗告費用新臺幣壹仟元由抗告人負擔。
    理  由
一、抗告意旨略以：抗告人以自己為要保人向相對人投保「新光
    人壽得意理財變額壽險」保單號碼QB030Z55、QB04IXB1號2
    份保單（下稱系爭壽險），依系爭壽險保險單條款第36條約
    定：「本契約涉訟時，約定以要保人住所所在地地方法院為
    管轄法院，但要保人之住所在中華民國境外時，則以臺灣台
    北地方法院為管轄法院。」要保人住所地在本院轄區，故本
    件應以本院為管轄法院，原裁定竟將本件移送至臺灣臺北地
    方法院，實有違誤，爰請求廢棄原裁定等語。
二、本院之判斷：
（一）按對於小額程序之第一審裁判之上訴或抗告，非以其違背
      法令為理由，不得為之；又判決不適用法規或適用不當者
      ，為違背法令；有民事訴訟法第469條第1款至第5款所列
      事由時，其判決當然為違背法令；而上訴不合法者，第二
      審法院應以裁定駁回之；前開規定，於小額事件之抗告程
      序均準用之，觀諸民事訴訟法第436條之24第2項、第468
      條、第469條、第444條第1項前段及第436條之32第3項、
      第495條之1第1項規定甚明。又取捨證據認定事實屬原法
      院之職權，除有認定違法之情況外，不生違背法令之問題
      ；另所謂適用法規顯有錯誤，係指原法院本其取捨證據之
      職權所確定之事實適用法規顯有錯誤而言，不包括認定事
      實不當或理由不備之情形在內（最高法院28年渝上字第15
      15號判例、101年度台抗字第987號裁定意旨參照）。
（二）查本件訴訟標的金額在新臺幣（下同）100,000元以下，
      依民事訴訟法第436條之8第1項規定，應適用小額訴訟程
      序，揆諸前揭說明，抗告人非以原裁定違背法令為由不得
      提起抗告。本件抗告人對原裁定提起抗告，雖以前詞指摘
      原裁定未審酌兩造有合意由要保人即抗告人住所所在地地
      方法院即本院管轄之約定，誤將本件移送臺灣臺北地方法
      院，而有違誤云云。惟：
    ⒈抗告人於原審並未提出系爭壽險保險單條款為證據，且於
      原審亦未主張有合意管轄之情形，原裁定業已依卷內資料
      認定本件別無其他特別審判籍得由本院管轄，應回歸普通
      審判籍，依民事訴訟法第2條第2項規定，由相對人主事務
      所或主營業所所在地之法院即臺灣臺北地方法院管轄，已
      依職權取捨證據、認定事實而為裁定理由之交代，因原裁
      定作成時並無系爭壽險保險單條款可資審酌，故原裁定亦
      無認定事實違法之情形，何況本件抗告人係依據不當得利
      之法律關係對相對人起訴請求，並非基於系爭壽險契約之
      法律關係，故本件亦不在兩造合意管轄之一定法律關係範
      圍內，附此敘明。
    ⒉原裁定本於其取捨證據之職權已確定本件別無其他特別審
      判籍得由本院管轄，應回歸普通審判籍，而適用民事訴訟
      法第2條第2項規定，認本件應由臺灣臺北地方法院管轄，
      適用法規亦無錯誤。故抗告人徒以前詞指摘原裁定違法，
      係就原審已取捨證據、認定事實之職權行使，指摘其為不
      當，難認抗告人已對原裁定有如何違背法令之情事為具體
      指摘，揆首揭說明，本件抗告難認合法，應予駁回。
三、本件小額事件之抗告既經駁回，抗告費用即裁判費1,000元
    應由敗訴之抗告人負擔，爰裁定如主文第2項所示。
四、據上論結，本件抗告為不合法，依民事訴訟法第436條之32
    第3項、第495條之1第1項、第444條第1項前段、第95條、第
    78條、第436條之19第1項，裁定如主文。
中　　華　　民　　國　　109 　年　　12　　月　　2 　　日
                  民事第一庭  審判長法　官　林雯娟
                                    法　官　廖建瑋
                                    法　官　游育倫
以上正本係照原本作成。　　　　　　　　　　　　　　　　　
本裁定不得再抗告。
中　　華　　民　　國　　109 　年　　12　　月　　9 　　日
                                    書記官  林彥丞